臺灣高等法院民事判決　　　　　　　　　97年度醫上字第19號
上　訴　人　洪文芸
訴訟代理人　黃淑芬律師
被 上訴 人　林事銘即明湖牙科.
訴訟代理人　楊隆源律師
複 代理 人　廖信憲律師
上列當事人間損害賠償事件，上訴人對於中華民國97年11月10日
臺灣新竹地方法院97年度醫字第3 號第一審判決提起上訴並為訴
之追加，本院於100年12月13日言詞辯論終結，判決如下：
    主      文
上訴、追加之訴及假執行之聲請均駁回。
第二審訴訟費用（含追加之訴）由上訴人負擔。
    事實及理由
壹、程序方面
一、按於第二審為訴之變更或追加，非經他造同意，不得為之。
    但請求之基礎事實同一者，不在此限，民事訴訟法第446條
    第1項但書、第255條第1項第2款分別定有明文。
二、查：
  (一)上訴人原依民法第227條、第227條之1、第191條之3規定，
    起訴請求被上訴人給付新台幣（下同）600萬元及法定遲延
    利息（見原審卷第4-5頁起訴狀、本院卷(一)第37頁反面）。
  (二)原審判決上訴人全部敗訴，上訴人不服，提起上訴：
    1.上訴人於98年3月16日具狀陳報，兩造間成立醫療契約，
      被上訴人術前未盡醫療法第63條規定之告知義務，致上訴
      人術後發生牙齦潰爛之情形，經切除後，造成無牙齦包覆
      牙基，牙根裸露、所植牙齒因牙基支撐力不足容易斷裂等
      情形，爰依民法第227條、第227條之1，另以被上訴人違
      反醫療法第63條、64條、81條等保護他人之法律，依民法
      第184條、第193條第1項規定請求賠償（見本院卷(一)第44-
      49頁）。
    2.上訴人於98年6月1日又具狀陳報本件之請求權基礎，依民
      法第227條、醫療法第82條第2項請求財產上之損害；另依
      民法第227條之1準用第195條規定請求慰撫金（見本院卷
      (一)第103-105頁反面）。
    3.上訴人前後所主張之訴訟標的及訴之內容核與原審不同，
      本院乃行使闡明權，請上訴人予以確認，上訴人當庭陳明
      ：「依據民法第227條不完全給付適用給付不能的規定，
      依照第227條第2項請求賠償財產上的損害新台幣（下同）
      170萬元， 依醫療法第82條第2項請求財產上的損害170萬
      元，兩者請法院擇一判決，合併依據第227條之1準用第19
      5條請求慰撫金430萬元（見本院卷(一)第108頁、第141頁反
      面）； 侵權行為的部分不再主張（見本院卷(一)第108頁）
      ，撤回依據民法第191條之3部分之請求（見本院卷(一)第14
      2頁反面）。
    4.詎上訴人於99年2月8日提出民事補充上訴理由(三)狀，又陳
      明本件依民法第184條第1項前段以及醫療法第82條第2項
      規定為請求權之競合；兩造間成立醫療契約，被上訴人應
      依民法第227條、第227-1條之規定負不完全給付之損害賠
      償責任，前揭侵權行為以及債務不履行，擇一請求被上訴
      人為損害賠償（見本院卷(一)第158-163頁）。
    5.鑑於上訴人一再變更陳述，本院乃再行使闡明權，請上訴
      人確認本件請求權基礎與訴之事實。上訴人確認本件之訴
      訟標的及訴之事實以99年2月8日民事補充上訴理由(三)狀為
      據，該理由(三)狀沒有主張者就捨棄（見本院卷(一)第165頁
      ）。
  (三)綜上，本件訴訟標的及訴之事實應以上訴人於99年2月8日提
    出之民事補充上訴理由(三)狀所載之內容為準，亦即本件訴訟
    標的除原審提出之民法第227條、第227-1條外，尚有上訴人
    於二審追加之民法第184條第1項前段以及醫療法第82絛第2
    項，其餘上訴人曾為主張而未於該理由(三)狀內再為陳述，或
    與該理由(三)狀所述不相同者，因上訴人已為捨棄，本院毋庸
    再予論究。上訴人追加依據民法第184條第1項前段以及醫療
    法第82條第2項請求部分，其基礎事實與原訴請求之基礎事
    實同一，主要爭點有共同性，訴訟及證據資料具一體性得以
    利用，被上訴人對此亦表同意（見本院卷(一)第165頁），應
    予准許。
貳、實體方面
一、上訴人起訴及追加之訴主張：
  (一)伊於民國（下同）94年5月31日至被上訴人開設之明湖牙科
    診所，接受第一階段植牙手術，由被上訴人對伊施以右上犬
    齒、右上側門齒、右上正中門齒、左上正中門齒、左上側門
    齒等上顎前排牙齒之拔除手術，並植入4只鋼釘後縫合。
  (二)因被上訴人手術縫合不良，縫線脫落，伊於手術當天返家即
    開始發燒，延至同年6月1日清晨發生休克緊急送往新竹醫院
    急診時發現，被上訴人手術縫合不良、縫線脫落以致伊牙齦
    潰爛。伊於6月2日再度高燒，經送往南門醫院，6月3、4 日
    連續至新竹誼安醫院診療，因牙齦潰爛嚴重，復於6月5、6
    日以外科手術切除潰爛部位以免危及生命。因切除潰爛牙齦
    範圍太大，造成植入之鋼釘裸露在外，被切除牙齦無法再生
    ，嗣後縱使再植牙，也因無足夠牙齦包覆牙基，將會造成上
    顎牙根裸露影響外觀，且牙基支撐力不足也容易斷裂；伊因
    被上訴人植入牙床之鋼釘根基太短、植入鋼釘歪斜不正，致
    無法製作假牙，是被上訴人有關本件醫療契約之主給付義務
    即植牙部分已不能再為給付，爰依民法第227條不完全給付
    ，適用給付不能的規定，依照第227條第2項請求賠償財產上
    之損害170萬元，依第227條之1之規定請求賠償慰撫金430萬
    元，合計600萬元之本息。
  (三)兩造間成立醫療契約，被上訴人實施系爭植牙手術前，應審
    慎評估並確定伊齒槽骨厚度、長度是否足夠？伊因拔除5顆
    牙齒齒槽骨已有萎縮現象，是否仍適合做植牙手術？本件手
    術部位位於上顎前區，最影響外貌美觀，也最具危險性，可
    否植牙？被上訴人本身的植牙技術、診所內之醫療設備、衛
    生條件，是否足以實施本件植牙手術等，依當時醫學知識及
    一般之醫療水準應考慮本件植牙效果與副作用等所有一切情
    事，再進行植牙之附隨義務。但，被上訴人疏未依據醫療法
    第63條第1項、第82條第1項規定，術前為上述之評估，亦未
    告知伊植牙可能產生之危險，又無足夠之醫療技術及設備即
    為伊進行植牙手術，造成伊因手術縫合不良、縫線脫落致牙
    齦潰爛，植入四只植體不正導致無法製作假牙等損害，爰依
    醫療法第82條第2項規定，請求被上訴人賠償上開財產之損
    害170萬元本息。
  (四)被上訴人過失造成植入牙床鋼釘根基太短、歪斜，致無法製
    作假牙；又因植入之鋼釘與伊骨頭密合無法單獨拔除，如需
    製作植牙手術的假牙，必須要將該鋼釘以及上顎骨敲掉重植
    ，再以伊身體其他部分骨骼（如腳趾頭骨頭）做移植，將使
    伊永久失去腳趾頭之損害；縱不重新做植牙手術，伊亦受有
    上顎門齒全部拔除，咀嚼功能喪失等，均係侵害伊之身體及
    健康之人格權損害，爰依民法第184條第1項規定，請求被上
    訴人給付上開財產之損害170萬元本息。
二、被上訴人則以：
  (一)伊與上訴人約定牙根柱1支6萬元，牙齒1顆1萬元，手術4支
    牙根柱，5顆牙齒，合計29萬元〔（6×24）+（5×1）=29〕
    ，第一次手術之日完成後付一半，其餘等到完成後再為給付
    。伊於94年5月22日為上訴人施以第一階段植牙手術植入4只
    鋼釘，上訴人簽發發票日94年5月22日面額14萬元之支票支
    付第一期款。上訴人於同年月24日第一次回診，發現右側有
    手術後正常的腫脹，伊開給消腫藥物，並交待2天後回診，
    但上訴人並未於2天後準時回診，直到94年5月31日才回診，
    經檢查右側縫線鬆脫，重縫3針，左側正常併予拆線，並開
    給藥物約定2天後回診，上訴人仍未依約回診。
  (二)事後，上訴人不滿意植牙，一再對伊騷擾並要求退費，伊同
    意退還包括本次手術14萬元及上訴人以前就診所支付之所有
    費用約8萬元，合計22萬元後，上訴人表明不再配合後續醫
    療程序，伊亦表同意，兩造間之醫療契約業因兩造之合意而
    終止，伊對上訴人拒絕配合之植牙後續部分，無給付之義務
    。
  (三)伊於植牙手術前，已向上訴人詳細說明手術原因、過程、成
    功率、應注意事項及可能引起之併發症與危險性，伊所為植
    牙手術之醫療行為並無任何過失；伊於79年6月間自高雄醫
    學院牙醫學系畢業，於80年6月間通過牙醫師考試取得牙醫
    師資格，於82年8月7日在新竹市○○路471號設立明湖牙醫
    診所開始執業，擁有諸多經驗，從未發生任何問題，伊於92
    年至94年間仍持續進修各種與植牙技術有關之講習，確實具
    有植牙之專門技術。
  (四)本件經送鑑結果認定「手術後之傷口癒合雖有些不順，但植
    牙手術本身尚未發現有疏失之處」，足証伊對上訴人所為之
    植牙行為，並無任何過失等語，資為抗辯。
三、原審對於上訴人之請求，判決：上訴人之訴及假執行之聲請
    均駁回。上訴人不服，提起上訴，聲明：(一)原判決廢棄。(二)
    被上訴人應給付上訴人600萬元，及自上訴狀繕本送達翌日
    起至清償日止，按年息百分之5計付利息。(三)第2項請求，上
    訴人願供擔保，請准宣告假執行。被上訴人則聲明：上訴駁
    回，如受不利之判決，請准供擔保免為假執行。
四、上訴人主張被上訴人與上訴人成立植牙之醫療契約，竟未於
    植牙前為術前評估、善盡告知義務，且無足夠技術及醫療設
    備；於第一階段植入植體後之術後縫合不良、縫線脫落，致
    上訴人牙齦潰爛；植入之四只植體又不正，終致上訴人無法
    再製作假牙套等不完全給付之情形；被上訴人上開過失行為
    致其受有未能完成植牙或需截骨重植，以及咀嚼功能喪失等
    傷害，應依民法第227條、第227條之1、第184條第1項前段
    、醫療法第82條第2項規定賠償其損害云云，被上訴人則執
    前詞置辯。茲分述如下：
  (一)本件係於何時植入4只植體？
    上訴人主張：被上訴人於「94年5月31日」為伊拔除6顆牙齒
    ，同日植入4只植體云云，被上訴人則抗辯：伊係於94年5月
    22日為上訴人植入4只植體等語。查：
    1.上訴人主張：被上訴人於「94年5月31日」為伊拔除6顆牙
      齒，同日植入4只鋼釘云云，並未提出任何證據以實其說
      。本院以證人身分詢問上訴人，上訴人亦供稱：「（問：
      作植牙之前有沒有拔牙）有，拔掉我的牙根，起初是有牙
      根的。（問：拔幾根？）現在都沒有牙根，全都是他拔的
      啊，一開始是有牙根的啊…（問：拔牙是什麼時候拔的？
      ）拔牙是在什麼時候拔，我不記得了，但是『作植體前就
      要先拔牙』。（問：大概之前多久前，妳知道嗎？）我不
      記得了，作植牙之前沒多久…」等語（見本院卷(一)第187
      頁）；本院再詢問：「植牙當天是否有拔牙」？上訴人之
      訴訟代理人亦答稱：「沒有，植牙與拔牙並非同一天」等
      語（見本院卷(二)第177頁）。上訴人證述植入植體「前」
      就要先拔牙，做植牙「之前沒多久」拔牙等語，上訴人之
      訴訟代理人事後亦供承植牙與拔牙非同一天，足認上訴人
      主張被上訴人於「94年5月31日」為伊拔除6顆牙齒，「同
      日」植入4只值體云云，非可採信。
    2.被上訴人抗辯：伊在上訴人最後一顆被拔牙齒的骨頭長出
      來後，於「94年5月22日」為上訴人植入4只植體，上訴人
      並於當日支付植牙第一期款14萬元；上訴人於同年月24日
      第一次回診，發現右側有手術後正常的腫脹，伊開給消腫
      藥物；上訴人於94年5月31日再回診，經檢查，右側縫線
      鬆脫，重縫3針，左側正常則予拆線等語，業據提出與所
      述相符之病歷及中文譯本為證（見原審卷第58-60頁、第
      85頁、本院卷(一)第134頁）為證。次查：
      (1)被上訴人提出上訴人自87年6月8日迄94年5月31日之病
        歷均連續記載，且無塗改增刪之痕跡，亦據本院會同兩
        造當庭勘驗明確（見本院卷(二)第124頁反面），堪認被
        上訴人提出之上開病歷應非臨訟所杜撰之紀錄。
      (2)上訴人於94年5月22日之就診紀錄註記「14票/29＊收據
        已開」（見原審卷第60頁反面），亦即植牙全部金額29
        萬元，上訴人先就一半之金額14萬元，以支票支付，被
        上訴人就該部分支付之款項已開立收據之意，該記載核
        與上訴人告訴被上訴人業務過失重傷害案件中，上訴人
        提出其設於中國國際商業銀行、票號HC0000000之支票
        存根上記載「發票日期94年5月22日、受款人明湖牙醫
        （林）付半期（一半）款140,000元、林事銘」等情相
        符，有該支票存根附臺灣新竹地方法院檢察署95年度他
        字第2160號偵查卷可憑。
      (3)上訴人於94年5月24日之就診紀錄記載「右側面部微腫
        」（見原審卷第60頁反面、本院卷(一)第134頁），核與
        被上訴人以上訴人於94年5月24日因口腔炎就診，向中
        央健康保險局北區分局（下稱健保局）請領健保費之內
        容相符，有中央健康保險局北區分局97年4月17日健保
        桃醫管字第0970029641號函檢附上訴人門診就醫紀錄明
        細表可證（見原審卷第107-108頁）。
      (4)上訴人於94年5月31日之就診紀錄記載「右側縫線鬆脫
        ，再縫3針；左側縫線拆除；2天後回診」（見原審卷第
        60頁反面、本院卷(一)第134頁），核與上訴人於94年6月
        1日在行政院衛生署新竹醫院（下稱新竹醫院）急診時
        表示「（約10天前）在診所進行植牙手術，傷口持續疼
        痛、發炎，2天前縫線鬆脫，經原植牙醫師『重新縫合
        』後仍不適故至本院就診」等語相符，有行政院衛生署
        新竹醫院99年03月03日新醫歷字第0990001163號函檢附
        上訴人之病歷可證（見本院卷(一)第178-181頁）。
      (5)上訴人告訴被上訴人業務過失傷害案件中，上訴人請求
        檢察官調取誼安牙醫診所、新竹醫院、台大醫院、長庚
        紀念醫院林口分院之相關病歷資料，經臺灣新竹地方法
        院檢察署送請行政院衛生署鑑定，行政院衛生署依據上
        開病歷資料整理之「案情摘要」載為「洪文芸，女性，
        55年出生，『94年5月22日』因上顎前區依X光片呈現缺
        五顆牙齒，在明湖牙科診所由牙醫師林事銘植入四支人
        工牙根。手術後牙齦（即牙肉）傷口鬆脫，縫線脫落，
        傷口附近腫痛，並且發燒，於5月31日由林醫師『再』
        將傷口縫合。6月1日病人因疼痛至行政院衛生署新竹醫
        院急診就診，接受藥物治療。6月3日病人至誼安牙醫診
        所就診，接受傷口清洗及重新縫合，並於6月10日拆線
        ，病歷記載腫脹已消除。植牙後一年多，在國立台灣大
        學醫學院附設醫院及長庚紀念醫院之門診檢查…」等語
        ，有該鑑定書附臺灣新竹地方法院檢察署96年偵字第45
        345號卷可憑。
      (6)據上，被上訴人提出有關上訴人自87年6月8日迄94年5
        月31日之病歷均連續記載，且無塗改增刪之痕跡；該病
        歷註記上訴人於94年5月22日支付14萬元票據之內容，
        與上訴人另案提出支付14萬元予被上訴人之支票票根內
        容相符；該病歷記載上訴人於94年5月24日因右側面部
        微腫回診之內容，核與被上訴人向健保局請款之紀錄相
        符；該病歷記載上訴人於94年5月31日因右側縫線鬆脫
        ，再縫3針之內容，又與上訴人於94年6月1日在新竹醫
        院急診時，敘述其係「約10天前」進行植牙，日前縫線
        鬆脫，經原植牙醫師「重新」縫合等語大致相符，亦與
        行政院衛生署就相關資料整理本件案情之敘述內容相符
        ，堪認被上訴人抗辯其於94年5月22日為上訴人植入4只
        植體，並由上訴人支付植牙半數之費用14萬元，上訴人
        於94年5月24日回診，因右側略有腫脹，經被上訴人給
        予消炎藥後，由被上訴人向健康保險局請領健保費，上
        訴人於94年5月31日再回診時，因右側縫線鬆脫，經被
        上訴人重縫3針為可採信。
    3.此外，上訴人又未提出其他證據以實其說，則上訴人空言
      主張其為便於被上訴人購買材料，先於「94年5月22日」
      支付定金14萬元支票，被上訴人則於「94年5月31日」為
      上訴人拔除6顆牙齒，同日植入4只植體云云，無可採信。
  (二)被上訴人就本件第一階段植入植體之醫療給付，有無給付不
    完全之情事？
    1.按因可歸責於債務人之事由，致為不完全給付者，債權人
      得依關於給付遲延或給付不能之規定行使其權利。因不完
      全給付而生前項以外之損害者，債權人並得請求賠償；債
      務人因債務不履行，致債權人之人格權受侵害者，準用第
      192條至第195條及第197條之規定，負損害賠償責任民法
      第227條、227條之1分別定有明文。惟民法第184條第1項
      前段規定侵權行為以故意或過失不法侵害他人之權利為成
      立要件，故主張對造應負侵權行為責任者，應就對造之有
      故意或過失負舉證責任（參照最高法院58年度台上字第14
      21號判例）。在債務不履行，債務人所以應負損害賠償責
      任，係以有可歸責之事由存在為要件。故債權人苟證明債
      之關係存在，債權人因債務人不履行債務（給付不能、給
      付遲延或不完全給付）而受損害，即得請求債務人負債務
      不履行責任，如債務人抗辯損害之發生為不可歸責於債務
      人之事由所致，始應由其負舉證責任，如未能舉證證明，
      自不能免責（參照最高法院29年上字第1139號判例意旨）
      。是債權人以債務人給付不完全為由，請求債務人損害賠
      償，應就債務人有給付不完全之事實舉證，債務人如欲免
      責，則須就其給付不完全非可歸責於己之事實負舉證責任
      （最高法院82年度台上字第267號、90年度台上字第116號
      判決參照）。次按人工植牙是在齒槽骨上植入金屬製成之
      牙根，讓人工牙根與牙床骨緊密結合，正常情況約3-8個
      月確定牙根穩固後，再套上人工牙冠套的治療方式。是被
      上訴人依本件植牙醫療契約應給付之內容，包括第一階段
      將植體（牙根）植入齒槽骨，以及第二階段套上人工牙冠
      套二部分，合先敘明。
    2.上訴人主張：被上訴人第一階段為伊植入植體時，因手術
      縫合不良、縫線脫落之故，伊於手術當天即94年5月31日
      返家就開始發燒，延至同年6月1日清晨發生休克，緊急送
      往新竹醫院急診，經診斷係因被上訴人手術縫合不良、縫
      線脫落；伊於6月2日再度高燒，被送往南門醫院打點滴，
      又於6月3、4日連續至新竹誼安醫院診療，因牙齦潰爛嚴
      重，只好於6月5、6日施以外科手術切除大範圍潰爛牙齦
      ，造成植入之鋼釘裸露在外，被切除牙齦無法再生，嗣後
      縱使再續行植牙，也因無足夠牙齦包覆牙基，造成上顎牙
      根裸露影響外觀，且牙基支撐力不足也容易斷裂之不完全
      給付云云；被上訴人則予否認。依前揭說明，上訴人應先
      就被上訴人有不完全給付致上訴人受損害之事實，負舉證
      責任。查：
      (1)被上訴人係於94年5月22日為上訴人植入4只植體，上訴
        人於94年5月24日回診，於94年5月31日再回診時，即因
        右側縫線鬆脫， 經被上訴人重縫3針之事實，詳如前述
        。
      (2)上訴人提出新竹醫院之診斷證明書，其上僅記載「上顎
        前牙手術傷口發炎疼痛、縫線脫落」（見原審卷第30頁
        ）；本院乃依上訴人聲請，函詢該縫線脫落之情狀及原
        因？新竹醫院函復以：「…經牙科診視，並無明顯軟組
        織潰瘍或膿液滲出現象，軟組織略有發炎，2天前重縫
        的線略有鬆動現象，右上區域略有觸疼感…縫線鬆脫的
        原因可能為『手術後軟組織腫脹將線撐鬆』所致，亦有
        可能是『外力不當拉扯』所致…」，有行政院衛生署新
        竹醫院99年3月3日新醫歷字第0990001163號函可憑（見
        本院卷(一)第178頁）。上開函文敘明上訴人於94年6 月1
        日急診時，尚「無」明顯軟組織潰瘍或膿液滲出現象，
        且經研判上訴人之軟組織發炎，重縫之傷口線鬆動，其
        原因可能為「手術後軟組織腫脹將線撐鬆」，亦有可能
        是「外力不當拉扯」，但未判定上訴人之縫合線脫落係
        被上訴人縫合不良所致，則上開診斷書、函文自不足以
        證明被上訴人植入植體後之縫合，有縫合不良、縫線脫
        落，以致上訴人牙齦潰爛之情事。
      (3)上訴人提出誼安牙醫診所之收據，其上除載明收費明細
        外，並無有關上訴人有牙齦嚴重潰爛之記載（見原審卷
        第14頁）；上訴人告訴被上訴人業務過失傷害案件中，
        上訴人請求檢察官調取誼安牙醫診所之相關病歷資料，
        該病歷記載「6/3術後疼痛就診；6/6∪A區域腫脹較6/3
        好；6/10消腫拆線」；誼安診所於95年10月11日出具之
        診斷證明書則記載「病名『2/2術後腫脹。病人自述剛
        作完植牙及補骨手術』。醫生囑言『應拆除縫線、清潔
        傷口並重新縫合，並避免再壓迫傷口』」，有該病歷及
        診斷書附臺灣新竹地方法院95年度他字第21620號卷可
        證，此據本院調卷查核明確。該病歷及診斷證明書均無
        切除上訴人潰爛牙齦之相關記載，本院乃依上訴人聲請
        ，函詢誼安牙醫診所，其拆除縫線重新縫合之原因？如
        不重新縫合，其結果如何？誼安牙醫診所復以「上訴人
        於94年6月3日求診…經檢查後發現右上顎側門齒至左上
        顎側門齒區域腫脹，並拆除縫線清潔傷口重新縫合，並
        囑咐避免壓迫傷口及保持口腔衛生。」，有新竹誼安診
        所99年8月6日函可憑（見本院卷(二)第21頁）。誼安牙醫
        診所之病歷及函文既均無上訴人有牙齦嚴重潰爛且予手
        術切除之記載，則上訴人據此主張被上訴人有縫合不良
        致其牙齦嚴重潰爛等不完全之給付，亦不可採信。
      (4)上訴人聲請傳訊之證人即日後為上訴人再行植牙之新竹
        國泰醫院醫師林宏政到庭證稱：「（問：縫線脫落的原
        因為何，本件是否可以判定？）原因有很多，如果縫線
        的張力較大或因為感染肉質較爛等都有可能。可是如果
        有縫線鬆脫，但是沒有感染的情形，那植體還是可以長
        好的。（問：本件有無可能研判是否因為縫合不佳造成
        ？）無法判斷…」等語（見本院卷(二)第65頁）。證人林
        宏政證述無法判定上訴人縫線脫落之原因，則證人林宏
        政之證詞，亦不足以證明上訴人此部分之主張為可採。
      (5)本件經臺灣新竹地方法院檢察署送請行政院衛生署鑑定
        結果認定「…（上訴人）於5月31日由林醫師『再』將
        傷口縫合。6月1日病人因疼痛至行政院衛生署新竹醫院
        急診就診，接受『藥物治療』。6月3日病人至誼安牙醫
        診所就診，接受『傷口清洗及重新縫合』，並於6月10
        日『拆線』，病歷記載腫脹已消除…手術後發生腫脹疼
        痛及縫線脫線等皆為植牙手術後可能出現之症狀或問題
        ，此等問題一般在術後一個月左右即可轉趨穩定，若口
        腔衛生良好，對植牙傷口之癒合通常影響不大…綜而言
        之，本案植牙手術後之傷口癒合雖有些不順，但植牙手
        術本身尚未發現有疏失之處…」等語，有該鑑定書附臺
        灣新竹地方法院檢察署96年偵字第4534號卷可憑。
      (6)據上，本件經鑑定結果認定被上訴人為上訴人植入植體
        之手術後發生腫脹疼痛及縫線脫線等，皆為植牙手術後
        可能出現之症狀或問題，上訴人術後傷口癒合，雖有些
        不順，但植牙手術本身尚未發現有疏失之處。此外，上
        訴人又未能舉證證明被上訴人有何縫合不良、縫線脫落
        致牙齦潰爛之情事，則上訴人以其術後牙齒疼痛、腫脹
        、縫線脫落等情狀，主張被上訴人術後有縫合不良之不
        完全給付，即無可採。
  (三)被上訴人就本件第二階段之醫療給付，有無因植入植體之根
    基太短、歪斜不正，致無法製作假牙之情事？
    上訴人又主張：伊因被上訴人植入牙床之鋼釘根基太短、植
    入鋼釘歪斜不正，致無法製作第二階段之假牙云云；被上訴
    人則抗辯：上訴人不滿意植牙，一再騷擾伊並要求退費，伊
    同意退還包括本次手術14萬元及以前就診所支付所有費用約
    8萬元，合計22萬元)，上訴人並表明拒絕再配合後續醫療程
    序，伊亦表同意，足認兩造間之醫療契約已於第二階段實施
    前，因兩造合意而終止，其後未完成之植牙手續，伊無給付
    之義務等語。查：
    1.被上訴人抗辯：上訴人不滿意植牙，伊同意退還本次手術
      14萬元之事實，上訴人對此不爭執（見本院卷(一)第192頁
      ），堪可採信。
    2.被上訴人抗辯：上訴人表示不願再配合後續醫療程序，兩
      造間於退費後已合意終止本件醫療契約，其後未完成之植
      牙部分，伊無給付義務等語；上訴人亦稱：「（問：植牙
      發炎，後來去新竹醫院，又去南門醫院，後來有沒有再回
      去被上訴人診所？沒有再回去了。（問：妳後來不回去，
      是因為沒有人通知妳續行治療，還是妳拒絕，還是有其他
      原因？）因為（前夫）李憲正與林事銘（鬧）翻了，吵架
      了…李憲正去指責林事銘，一個好好的人被你搞成這樣，
      林事銘說可能是我沒有按照他規矩或是怎麼樣，程序應該
      是沒有問題，他不認錯，李憲正說事實上她真的就是發炎
      ，兩個就這樣吵架，林事銘說他態度不好，李憲正說沒有
      去砸你的店，我也沒有怎麼樣，我只是隔著電話中這樣講
      你就這樣講，林事銘說好，那就退你錢…當時打電話就是
      不要他做了，當時我有講了一句，你把我當實驗品醫術蠻
      爛的。（問：那個時候他退錢給妳，妳也不願意給他做了
      ？）對，老實說，他有問過願不願意再給他做，我說不願
      意…當時他問我說你要不要回來做，我說，你有這個本事
      做嗎，你把我搞成這樣子，你又不認錯，你這樣講我也沒
      有辦法，這樣子我怎麼敢給你做…」等語（見本院卷(一)第
      189頁反面-192頁）。上訴人明白表示不願意再由被上訴
      人續行植牙第二階段套上人工牙冠套部分，被上訴人亦同
      意退還上訴人所支付一半之費用14萬元，不再為上訴人實
      施第二階段套上人工牙冠套部分，核兩造之真意係合意終
      止本件醫療契約。兩造於續行第二階段植牙手術前既已合
      意終止本件醫療契約，則被上訴人抗辯其無再就植牙第二
      階段套上人工牙冠套部分為任何給付義務，應可採信。
    3.況：
      (1)原審函詢財團法人長庚紀念醫院林口分院，上訴人目前
        齒病診斷之情況？該病狀與本件就診處置有何關連？亦
        即被上訴人對上訴人之處遇，是否與上訴人目前之病況
        有相關連及失當之處？該院函復以「依據病歷記載，洪
        女士於95年10月2日至本院門診就醫，當時診斷為上顎
        前方門齒區（即右上側門齒至左上側門齒區）齒槽骨萎
        縮，惟之後病患未再回診，故無法說明病患之現況…」
        、「臨床上，齒槽骨萎縮之原因很多，包括病患拔牙前
        之齒槽骨高度、有無牙周病、拔牙後齒槽骨之維護方式
        ，疾病患有無罹患導致骨質吸收之疾病等原因。參照貴
        院來函檢附之病歷及Ｘ光片後，無法判斷其係何原因導
        致」，有財團法人長庚紀念醫院林口分院96年10月22日
        （96）長庚院法字第0937號函、97年1月2日（96）長庚
        院法字第1177號函可憑（見原審卷第63、84頁）。
      (2)本件經臺灣新竹地方法院檢察署送請行政院衛生署鑑定
        之鑑定報告則記載「…（上訴人植牙後一年多，在國立
        台灣大學醫學院附設醫院及長庚紀念醫院之門診檢查顯
        示：(甲)4顆植體仍存活，但右邊側門齒之植體骨整合較
        差。(乙)三顆植體裸露，並患有植體周圍炎。…鑑定意見
        ：缺5顆牙植入4支植體在生物力學之設計上合理，植體
        之長度與直徑大小（直徑皆為3.25毫米，長度分別為8.
        5毫米、10毫米、10毫米及11.5毫米）， 植入之位置，
        方位角度皆適當…病人目前之病情有二個問是：(甲)植體
        發炎。(乙)植體唇側部分裸露。此些問題造成之原因與口
        腔衛生、戴活動假牙或原先齒槽骨條件不佳等有關，但
        這些病情尚未達到重大不治或難治之程度…」等語，有
        該鑑定書附臺灣新竹地方法院檢察署96年偵字第4534號
        卷可憑。
      (3)本院於99年7 月1 日再依上訴人聲請檢送臺灣新竹地方
        法院檢察署偵查卷、上訴人訴訟代理人99年2月10日庭
        提民事調查證據聲請二狀檢附之Ｘ光照片影本等資料，
        送請國泰醫療財團法人新竹國泰綜合醫院（下稱新竹國
        泰醫院），請求就被上訴人植入之4支牙根，是否歪斜
        ？有無距離過近或角度不正致無法續行裝置假牙之情形
        ？等，該院復以「上訴人於99年7月1日至本院牙科就醫
        ，經X光及口內檢查，發現有4支人工牙根置入上頜前牙
        區，其#13牙位人工牙根之牙根上三分之一缺骨整合。
        #12牙位人工牙根無骨整合。人工牙根是否歪斜，較難
        經由X光或口內檢查明確判斷，需接出「支台齒(abuntm
        ent)」後，方可明確判定。若接出支台齒(abuntment)
        」稍有不平行，亦可使用有角度的支台齒來改正不平行
        狀況，支台齒歪斜角度過大，則無法改正。上訴人植牙
        迄今巳超過5年，目前#12牙位人工牙根因無骨堅合需移
        除，若接受保守治療方式，可利用「#13、#21及#22 」
        之人工牙根作成「#13、#12、#11、#21及#22」5單位牙
        橋…」、「一般『缺（無）骨整合』原因可能為：(甲)植
        牙體表面處理不良(乙)病人本身骨質不良(丙)手術中發生感
        染(丁)術後病人口腔衛生不良發生感染…（上訴人）門牙
        植牙區已幾無牙肉，其原因…可能為(甲)術前牙齒即有牙
        週病、牙髓炎感染等(乙)術中感染(丙)術後口腔衛生不良感
        染，而造成骨質及牙齦萎縮…」，分別有新竹國泰醫院
        99年7月13日（99）竹行字第362號函、99年10月13日（
        99）竹行字第488號函可證（見本院卷(一)第230頁-反面
        、本院卷(二)第11頁-反面）。
      (4)證人林宏政亦到庭證稱：「（問：是否可以直接說明上
        訴人經被上訴人執行的植體植入手術是否有歪斜的情形
        ？【提示上訴人原植體Ｘ光片】）僅憑上訴人提出的Ｘ
        光片，從這個片子角度無法看出是否有歪斜，不平行的
        情形，因為Ｘ光照的時候是有弧度的。可能Ｘ光片看起
        來沒有平行，但臨床上是有平行的。但如果確有偏斜的
        情形，我們還是可以有方法可以改善，修正其偏斜度，
        這次開刀前，上訴人有請我為她拍攝牙床翻開的照片，
        從照片所視原植體的這種深度及角度是可以接受。（問
        ：何時為上訴人拍攝植體照片？）99年11月開刀前。（
        問：為何四顆植體都要取出？）四顆植體中，有兩顆本
        來就是鬆動的，所以必須取出。另兩顆雖然還是可以用
        ，但因為原來種入的骨頭不見了，深度比較不夠，植體
        有部分外露，而上訴人又想要重做，所以我就認為還是
        拿掉重做比較保險。（問：植體外露、骨頭不見的發生
        原因為何？）植入後會有骨頭不見的原因有很多，例如
        體質不佳、手術過程因素、術後傷口照顧不週、植體本
        身材質不佳等都有可能。（問：上述骨頭不見的原因與
        被上訴人的植入技術或深度不足有無關係？）手術過程
        可能也是有關係，我們也都會告知病患植牙成功率大約
        8、9成，但本件無法確定是否係因為植入技術不佳造成
        。（問：當初植體植入後三、四個月如果測試認可後，
        是否就可以進行第二次的手術完成植牙？）這要有植體
        植入後三、四月當時的照片才能判斷，如果植體完成後
        三、四個月的測試認可，當然可以進行第二次手術完成
        植牙的過程…（問：上訴人有骨頭萎縮情形，是否為感
        染的結果？）有可能是最大原因，但感染的原因無法確
        認…（問：縫線脫落的原因為何，本件是否可以判定？
        ）原因有很多，如果縫線的張力較大或因為感染肉質較
        爛等都有可能。可是如果有縫線鬆脫，但是沒有感染的
        情形，那植體還是可以長好的。（問：你為上訴人取出
        的原植體是否合乎標準？）我認為是合格的…（問：如
        果上訴人在四年前有及時處理，是否還要作與現在相同
        將四根植體全部取出的程序？）如果狀況與現在相同，
        我還是會做出與現在相同的決定，我將兩顆鬆動的植體
        取出，因為已經無法正常緊密結合了。（問：植體與齒
        骨是否密合，是否與技術有關？）有，植體植入後的磨
        洞過程中，如果骨頭受傷情形過鉅，就會造成牙齒的成
        長，並有鬆動的情形。（問：原兩顆鬆動植體是否有操
        作不當的情形？）無法判別，因為沒有當場看到操作的
        情形。從結果無法推測…」等語（見本院卷(二)第63頁反
        面-66頁）。
      (5)據上：
        本件由行政院衛生署認定被上訴人為上訴人植入植體
          之位置，方位角度皆適當；新竹國泰醫院之函文認定
          上訴人之人工牙根是否歪斜，較難經由X 光或口內檢
          查明確判斷，以及證人林宏政亦證稱「原植體的這種
          深度及角度是可以接受」、「為上訴人取出的原植體
          是合格的」等語，可知被上訴人為上訴人植入之植體
          尚無歪斜不正之情形，上訴人徒以目測其提出之X光
          片，主張被上訴人植入之鋼釘根基太短、植入鋼釘歪
          斜不正云云，不可採信。
        行政院衛生署認定上訴人之植體發炎、植體唇側部分
          裸露，其原因與口腔衛生、戴活動假牙或原先齒槽骨
          條件不佳等有關，但這些病情尚未達到重大不治或難
          治之程度等語；新竹國泰醫院之函文亦認定上訴人植
          牙迄今雖巳超過5年，但無骨整合部分，仍可利用剩
          餘之人工牙根作成牙橋來治療，上訴人幾無牙肉之原
          因，可能為術前牙齒即有牙週病、牙髓炎感染、術中
          感染。術後口腔衛生不良感染，而造成骨質及牙齦萎
          縮等，足認上訴人主張本件已無法製作假牙云云，亦
          不可採。
        至於上訴人於本件手術後5年之99年7月1日求診，發
          現植體有部分外露，鬆動之情形，經牙醫師林政宏將
          原被上訴人植入之牙根植體全部取出，雖經證人林政
          宏證述屬實，惟證人林政宏已證稱其為上訴人取出的
          原植體是合格的，植體完成後3、4個月測試認可後，
          當然可以進行第二次手術，上訴人植入植體後有骨頭
          萎縮情形，最大原因可能係感染，感染原因不明，無
          法確定是否係因為植入技術不佳造成等語，亦可認定
          被上訴人於94年5月22日植入4根植體係合格的，上訴
          人如於「3、4月」後進行測試認可後，即可進行第二
          階段手術，但上訴人於術後「5年」再要進行第二階
          段之植牙，其時過久，其過程有可能係因體質不佳、
          術後傷口照顧不週等因素造成感染，又無法確定上訴
          人事後發現有植體外露、骨頭不見、植體鬆動等情狀
          之原因係被上訴人之技術不佳或手術過程中處理不當
          所致，則上訴人以其於5年後發現上開情形，並據以
          主張被上訴人植入之植體不當，無法續為使用云云，
          亦無足採。
  (四)被上訴人有無違反本件植牙醫療契約，術前評估、告知手術
    風險，且有足夠技術及設備等附隨義務之情事？
    上訴人主張：被上訴人實施系爭植牙手術前，疏未就伊齒槽
    骨厚度、長度是否足夠？伊因拔除5顆牙齒齒槽骨已有萎縮
    現象，是否仍適合做植牙手術？本件手術部位位於上顎前區
    ，最影響外貌美觀，也最具危險性，可否植牙？等進行風險
    評估，被上訴人本身的植牙技術、診所內之醫療設備、衛生
    條件，不足以實施本件植牙手術等，顯已違反本件醫療契約
    之附隨義務云云；被上訴人則予否認。查：
    1.按對人體施行手術所為侵入性之醫療行為，本具一定程度
      之危險性，修正前醫療法第46條（現行法為第63條）第1
      項前段並規定：醫院實施手術時，應取得病人或其配偶、
      親屬或關係人之同意，簽具手術同意書及麻醉同意書；在
      簽具之前，醫師應向其本人或配偶、親屬或關係人說明手
      術原因，手術成功率或可能發生之併發症及危險，在其同
      意下，始得為之。尋繹上揭有關「告知後同意法則」之規
      範，旨在經由危險之說明，使病人得以知悉侵入性醫療行
      為之危險性而自由決定是否接受，以減少醫療糾紛之發生
      ，並展現病人身體及健康之自主權。是以醫院由其使用人
      即醫師對病人之說明告知，乃醫院依醫療契約提供醫療服
      務，為準備、確定、支持及完全履行醫院本身之主給付義
      務，而對病人所負之「從給付義務」（又稱獨立之附隨義
      務，或提昇為給付義務之一種）。於此情形，該病人可獨
      立訴請醫院履行，以完全滿足給付之利益，倘醫院對病人
      未盡其告知說明義務，病人固得依民法第227條不完全給
      付之規定，請求醫院賠償其損害。醫院（師）對上訴人實
      施手術前，有無令其使用人即醫師對上訴人依上開醫療法
      規定為告知並得其同意之事實？依舉證責任分配原則，應
      由醫院（師）負舉證之責，如病患已於記載有「經告知需
      實施手術原因及手術成功率或可能發生之併發症及危險」
      之手術同意書簽名，則生舉證責任轉換由病患負舉證證明
      「醫師實際上並未告知」之責任（最高法院99年度台上字
      第2428號判決參照）。
    2.「按醫師法規定，凡具醫師資格者，均得執行各項醫療業
      務；至按醫師法第7絛之1第1項規定：『醫師經完成專科
      醫師訓練，並經中央主管機關甄審合格者，得請領專科醫
      師證書。』，此專科醫師制度之規定係為提昇醫療品質，
      對已取得醫師資格而繼續接受臨床專業訓練者，所為之一
      種專長認定。依現行法律，未具特定科別專科醫師資格之
      合格醫師從事該專科別醫療業務，尚無違反醫師法相關規
      定。是以，領有牙醫師證書之牙醫師，其從事植牙之醫療
      業務，尚無違反醫師法規定」，有行政院衛生署100年8月
      30日衛署醫字第1000019364號函可憑（見本院卷(二)第139
      頁）。本件被上訴人抗辯其於79年畢業於高雄醫學院牙醫
      學系，80年考上牙醫師執照，82年開設明湖診所執業迄今
      ，上訴人對此並不爭執（見本院卷(二)第180-1頁），應可
      採信。依前揭說明，被上訴人領有牙醫師證書，則其從事
      植牙之醫療業務，應可推定其具執行植牙之合格技術，此
      外，上訴人又未舉證證明被上訴人之植牙技術或診所設備
      ，不足以實施本件植牙手術，則其此部分之主張，不可採
      信。至於上訴人提出之照片係被上訴人父親設於被上訴人
      開設明湖牙醫診所後方之工作台，此據上訴人陳明在卷（
      見本院卷(二)第222頁反面），核與本件被上訴人植入植體
      之行為無關，併予敘明。
    3.再按醫療機構實施手術，應向病人或其法定代理人、配偶
      、親屬或關係人說明手術原因、手術成功率或可能發生之
      併發症及危險，並經其同意，簽具手術同意書及麻醉同意
      書，始得為之。但情況緊急者，不在此限，醫療法第63條
      第1 項定有明文。本院函詢行政院衛生署，牙醫對病患施
      以植牙手術前，有無醫療法第63條第1項之適用？復以「
      醫療機構實施『人工牙根植入術』，應依醫療法第63條規
      定辦理，前經本署99年12月23日衛署醫字第0990265092號
      函釋在卷」，有行政院衛生署100年8月30日衛署醫字第10
      00019364號函可憑（見本院卷(二)第139頁）。「該函自即
      日生效，但於99年12月23日前，行政院衛生署並未將「人
      工牙根植入術」，應依醫療法第63條規定辦理之函文，對
      全國醫療事業單位為通知或公告，固有行政院衛生署100
      年10月24日衛署醫字第1000024155號可憑（見本院卷(二)第
      139頁）。但，醫療法第63條第1項「告知後同意法則」之
      規範，其意旨即在於經由危險之說明，使病人得以知悉侵
      入性醫療行為之危險性而自由決定是否接受，以展現病人
      身體及健康之自主權，行政院衛生署於99年12月23日前縱
      未對全國醫療事業單位通知或公告上開函文，醫療院所對
      病患為人工牙根植入時，仍應有醫療法第63條第1項「告
      知義務」之適用，是被上訴人抗辯本件於94年5月22日植
      牙時，並無醫療法第63條第1項之適用云云，尚屬誤會。
    4.上訴人主張：被上訴人未於術前依醫療法第63條第1 項規
      定為手術風險等告知，違反本件醫療契約之附隨義務云云
      ；被上訴人仍予否認。經查：
      (1)按人工植牙是一項牙科精細的手術，有一定的風險。患
        者要做人工植牙治療，須暸解人工植牙的基本概念，人
        工植牙治療的複雜性和風險性。患者更要知道植牙手術
        後的配合，居家口腔護理及追蹤回診檢查的重要性。患
        者本身的條件，患者的期望，所需的費用，完成的時間
        ，都必須在植體手術前，由牙醫師與患者溝通；良好的
        植牙手術成功率不僅跟患者個人骨質密度有關，更必需
        考慮患者齒槽骨本身的高度、寬度及骨質狀況，尤其是
        患者的身體全身健康狀況，例如有無慢性疾病及服用那
        些藥物，詳細評估再作醫療計劃；牙醫對病患施以植牙
        治療前，均應就病人全身性身體狀況、局部缺牙區骨頭
        及牙肉組織條件、手術成功率、未來牙齒重建可能面臨
        風險的功能性或美觀性等問題進行評估，與病人解釋可
        能面臨的問題及風險，共同尋求最適合病人的治療方式
        。惟，植牙的成功率與植牙部位硬組織及軟組織的條件
        有極大關係，同一病人在不同部位會因植牙周圍環境條
        件的不同而有不同的成功率或併發症機率，故關鍵在牙
        醫師對植牙區及未來重建的診斷、分析與判斷，臨床檢
        查、詳細x光檢查及根據植牙區條件所訂定的手術計畫
        ，減少失敗或併發症的機會。另，植牙區骨質軟硬程度
        雖也常是影響人工牙根成功率的重要因素，手術雖可粗
        略判斷，但常需在手術當中方能得知確切的骨質，有中
        華牙醫學會100年8月12日（100）中華牙醫鑫字第169號
        函、國立臺灣大學醫學院附設醫院100年7月12日校附醫
        秘字第1000013640號函可憑（ 見本院(二)第143-146頁）
        。植牙的成功率及風險性，因與植牙部位硬組織及軟組
        織的條件有極大關係，即使同一病人在不同部位亦會因
        植牙周圍環境條件的不同而有不同的成功率或併發症機
        率，因此，牙醫為病患進行植牙評估時，僅可藉由臨床
        檢查、詳細x光檢查及根據植牙區條件所訂定的手術計
        畫，為粗略之判斷，是牙醫植牙前，如已依據上開評估
        ，告知病患植牙之過程、計劃、費用及風險，應為已足
        。
      (2)被上訴人抗辯：伊於術前告知上訴人，植牙有侵入性，
        需要進行手術，並說明植牙含植入植體，以及數月後裝
        置假牙等全部過程、費用，植牙後，要多保養，不可裝
        活動假牙，要注意口腔衛生，準時服藥、回診等情，核
        與證人即被上訴人診所之牙醫助理黃玉滿到場證述之內
        容大致相符（見本院卷(二)第191-193頁）；且被上訴人
        於植牙前，藉由臨床檢查，拍攝x光片，並依上訴人之
        牙齒狀況評估5顆缺牙應植入4顆植體，並依上訴人齒槽
        骨之高度、寬度，訂製4根植體植入，再依該等高度、
        寬度植入適宜之深度及角度，詳如前述，應可認被上訴
        人已向上訴人說明本件植入植體之手術原因、可能發生
        之併發症、危險及注意口腔衛生、定期回診等事項，並
        經上訴人同意後，始進行本件手術。上訴人主張被上訴
        人未依法告知云云，不足採信。
      (3)上訴人主張：被上訴人植入本件植體前未告知伊應簽具
        手術及麻醉同意書等情，被上訴人對此不否認，固可採
        信。但醫療法第63條第1 項就病患應簽具手術同意書、
        麻醉同意書部分之規定，其意應係以書面告知以昭慎重
        ，並減少醫療糾紛之發生而已，此由醫療法第63條第1
        項但書規定「情況緊急者，不在此限」即可得知，是被
        上訴人未依醫療法第63條第1 項規定，由上訴人簽具手
        術同意書及麻醉同意書即施以本件植牙手術，固與醫療
        法第63條第1 項之規定有違，但被上訴人「事實上」已
        向上訴人說明本件植入植體之手術原因、可能發生之併
        發症、危險及注意口腔衛生、定期回診等事項，並經上
        訴人同意後，始進行本件手術，詳如前述，則其單純欠
        缺同意書「書面」部分，尚難遽認即與告知義務有違。
    3.此外，上訴人又未舉證證明被上訴人有何上述附隨義務之
      違反，則其此部分之主張，亦無可採。
  (五)被上訴人為上訴人植入植體之行為，是否過失傷害上訴人之
    健康？
    按因故意或過失，不法侵害他人之權利者，負損害賠償責任
    ；醫療機構及其醫事人員因執行業務致生損害於病人，以故
    意或過失為限，負損害賠償責任，民法第184條第1項前段、
    醫療法第82條第2項固分別定有明文。但，本件被上訴人為
    上訴人植入植體之行為，並無不當，詳如前述，上訴人又未
    提出其他證據證明被上訴人有何過失侵權或執行業務有故意
    或過失致生損害於上訴人之行為，則上訴人依據民法第184
    條第1項前段侵權行為之法律關係、醫療法第82條第2項規定
    ，主張被上訴人應負賠償責任，亦無可採。
五、綜上所述，上訴人主張被上訴人有債務不履行之情事，不可
    採信，則其依民法第227條、227條之1規定，請求被上訴人
    給付600萬元，及自起訴狀繕本送達翌日起至清償日止，按
    年息百分之5計算之利息，於法無據，不應准許。原審為上
    訴人敗訴之判決，及駁回其假執行之聲請，並無不合。上訴
    意旨指摘原判決不當，求予廢棄改判，為無理由。上訴人追
    加依據民法第184條第1項前段、醫療法第82條第2項規定，
    亦請求被上訴人給付600萬元，及自起訴狀繕本送達翌日起
    至清償日止，按年息百分之5計算之利息，於法仍屬無據，
    其假執行之聲請，亦失所附麗，應併予駁回。
六、本件事證已臻明確，有關誼安牙醫診所之病歷、相關函復及
    鑑定，均如前述，上訴人再請求傳訊誼安牙醫診所之醫師薛
    文崚、台北植體學會會員許先麟，以明本件被上訴人植體植
    入後，上訴人之就診狀況，以及第二階段之手術等情，均無
    必要；兩造其餘攻擊、防禦方法及未經援用之證據，經本院
    審酌後認對判決結果不生影響，爰不一一論列，附此敘明。
七、據上論結，本件上訴及追加之訴均為無理由，依民事訴訟法
    第449條第1項、第78條，判決如主文。
中    華    民    國    100   年    12    月    27    日
                       醫事法庭
                         審判長法  官 林恩山
                               法  官 郭松濤
                               法  官 陳雅玲
正本係照原本作成。
如不服本判決，應於收受送達後20日內向本院提出上訴書狀，其
未表明上訴理由者，應於提出上訴後20日內向本院補提理由書狀
（均須按他造當事人之人數附繕本）上訴時應提出委任律師或具
有律師資格之人之委任狀；委任有律師資格者，另應附具律師資
格證書及釋明委任人與受任人有民事訴訟法第466條之1第1項但
書或第2項（詳附註）所定關係之釋明文書影本。如委任律師提
起上訴者，應一併繳納上訴審裁判費。
中    華    民    國   100    年    12    月    29    日
                              書記官 潘大鵬
附註：
民事訴訟法第466條之1（第1項、第2項）：
對於第二審判決上訴，上訴人應委任律師為訴訟代理人。但上訴
人或其他法定代理人具有律師資格者，不在此限。
上訴人之配偶、三親等內之血親、二親等內之姻親，或上訴人為
法人、中央或地方機關時，其所屬專任人員具有律師資格並經法
院認為適當者，亦得為第三審訴訟代理人。